【裁判字號】    98,訴,654
【裁判日期】    981014
【裁判案由】    強盜等
【裁判全文】
臺灣臺南地方法院刑事判決               98年度訴字第654號
公  訴  人  臺灣臺南地方法院檢察署檢察官
被      告  乙○○
                    國民
                    現另案於臺灣臺南監獄執行中
選任辯護人  丁玉雯律師
上列被告因強盜等案件，經檢察官提起公訴（98年度偵字第5401
號），本院判決如下：
    主  文
乙○○竊盜，累犯，處有期徒刑陸月。又意圖為自己不法之所有
，攜帶凶器以脅迫至使不能抗拒，而取他人之物，累犯，處有期
徒刑柒年陸月，折疊式尖嘴鉗壹把沒收。應執行有期刑柒年拾月
，折疊式尖嘴鉗壹把沒收。
    事  實
一、乙○○曾於民國95年間，因竊盜案件，經法院判處有期徒刑
    3月確定，於96年2月27日易科罰金執行完畢，仍不知悔改，
    乙○○先基於意圖為自己不法之所有之竊盜犯意，於96年10
    月13日下午16時20許前之某時，在桃園縣中壢市○○街與珠
    江街岔路口處，趁車號3909-RJ自小客車之車主戊○○下車
    未拔下車鑰匙之際，隨即跳上車啟動引擎而竊走供作日常交
    通工具之用。乙○○於車號3909-RJ車上發現有戊○○朋友
    丁○○所遺留之皮包一只，內有丁○○家中鑰匙及其個人證
    件，乙○○遂另行起意基於意圖為自己不法之所有，於同年
    月18日下午16時10分許，駕駛上開贓車前往丁○○位在桃園
    縣中壢市○○街197號3樓住處，手持其所有客觀上足為兇器
    之折疊式尖嘴鉗一把，趁丁○○午睡未醒時侵入其住宅蒐尋
    財物，蒐括了女用手錶3支（星辰牌2支、DG牌1支）及1枚女
    用金戒指，總值約新臺幣（下同）20,000元，丁○○於房間
    內驚覺有竊賊入內行竊，乃急電其表弟甲○○前來，乙○○
    聽到聲音後急走出屋外，丁○○以為竊賊已走乃走至客廳，
    不料，乙○○又持鑰匙開門進入而與丁○○正面相對，乙○○即以手上兇器折疊式尖嘴鉗對著丁○○下巴附近，脅迫丁○○交出皮夾等財物，丁○○在屋內無人，又遭人持兇器脅
    迫，致畏怖已極而不能抗拒之情形下而應允，惟稱皮夾在客
    廳皮包內，伊要去找。丁○○正找尋皮包之際，忽甲○○趕
    至而在門外敲門及按門鈴，因丁○○遲未應門，甲○○乃撥
    打電話給丁○○，乙○○要陳女在電話中告訴甲○○伊在睡
    覺，要其回家，丁○○則趁此機會要甲○○報警。乙○○見
    該地已不宜久留，遂動手搶走丁○○手上BENQ牌行動電話一
    支往外逃逸，而於一樓下與在門口守候之甲○○相遇，甲○○乃責問乙○○手上行動電話何來？乙○○急著跑開，與甲○○發生肢體衝突扭打在地，乙○○不敵為甲○○擒獲帶回
    丁○○1樓樓下，迨到達1樓時，乙○○又用力甩開甲○○，
    帶上鐵門往樓上飛奔到頂樓後逃逸無蹤，經警在現場查獲乙○○慌忙中遺留現場之黑色霹靂包一只，內有折疊式尖嘴鉗
    1把，鑰匙4串、記事本1本、香菸一包。另警方又於乙○○
    停放樓下贓車上採集到乙○○指紋4枚而告查獲。
二、案經桃園縣政府警察局中壢分局報請臺灣桃園地方法院檢察
    署報呈臺灣高等法院檢察署檢察長令轉臺灣臺南地方法院檢
    察署檢察官偵查起訴。
    理  由
一、按被告以外之人於偵查中向檢察官所為之陳述，除顯有不可
    信之情況者，得為證據，刑事訴訟法第一百五十九條之一第
    二項明文規定，此乃因檢察官代表國家偵查犯罪、實施公訴
    ，依法有訊問被告、證人及鑑定人之權，證人、鑑定人且須
    「具結」，而檢察官向被告以外之人所取得之陳述，原則上
    均能遵守法律規定，不致違法取供，其可信性極高。本件證
    人丁○○、甲○○於98年3月12日檢察官訊問時之經具結後
    所為證述，雖係被告以外之人於審判外之陳述。惟其二人於
    偵查中依法具結後，向檢察官所為之證述，被告並未指出該
    偵查筆錄製作之原因、過程及其功能等，有何「顯有不可信
    之情況」，則其於偵查中向檢察官所為之證述，依法應有證
    據能力。
二、被告對於前開竊取3909-RJ自小客車及侵入丁○○住處竊得
    上開物品等事實坦承不諱，惟否認有何強盜犯行，辯稱：伊
    在丁○○住處行竊過程，未曾取出折疊式尖嘴鉗，更不可能
    拿折疊式尖嘴鉗威脅丁○○等語。經查：
  (一)被告行竊3909-RJ自小客車部分，業經其坦承不諱，且有被
    害人之贓物認領保管單一紙在卷可稽，並有在該自小客車上
    取得8枚指紋，經刑事警察局比對鑑定後確認其中4枚係被告
    之指紋，有該局96年12月25日刑紋字第0960192528號鑑驗書
    一紙在卷可參，被告此部分犯行，事證已甚明確。
  (二)被告於96年10月18日下午16時10分許侵入被害人丁○○位在
    中壢市○○街197號3樓住處之過程，丁○○於98年3月12日
    桃園地方法院檢察署檢察官訊問時，具結後證稱：「當時我
    人在房間睡覺，聽到有人翻東西的聲音，我就醒來了，我覺
    得有異，我就打電話給甲○○，我說我家有別人跑進來，我
    請甲○○趕快來我家，我不確定竊賊是否有聽到我講電話，
    我聽到他走出大門，又再用鑰匙開3樓大門進來我家，我當
    時已經到了客廳，我就問是誰，他就進來我家。他就拿了一
    個工具，尖尖的像尖嘴鉗，我記得那像是一個萬用工具組，
    他面對著我，就拿著像尖嘴鉗的金屬物抵住我的脖子，在我
    下巴下方已經很靠近脖子，我覺得一下就會被戳到，我問他
    要做什麼，他就叫我把皮包拿出來」、「我害怕，我怕竊賊
    會拿著那支金屬物傷害我，所以我不敢反抗」、「我161公
    分，竊賊已快要180公分」、「（後來你有去拿皮包給他？
    ）我有去找，但我跟他說我找不到。後來我聽到甲○○在敲
    門而且打行動電話給我，竊賊就問我說外面的是誰，我就說
    是我朋友下班來找我，他就要我撥電話給甲○○說我在睡覺
    ，叫甲○○回去，我就打電話給甲○○，並且重覆地說我在
    睡覺，而且我有小小聲說報警」、「甲○○離開門口後，竊
    賊叫我把手機和SIM卡拔開一起交給他」、「（這是你在他
    的脅迫之下交給他的？）是，當時他手上還拿著那金屬物，
    所以我不敢不交給他」（詳桃園地檢偵查卷第49頁），核與
    其於本院證述內容大致相符，並與其以電話連絡到場之表弟
    甲○○到庭結證：「我在上班我姐打電話給我，講話很小聲
    ，叫我趕快去他家，說有人進到他家，我到時先到外面敲門
    但是都沒有回應，後來表姐打電話給我，但是卻說一些不相
    關的事情，然後很小聲的跟我說報警，我跟他確認是否是要
    報警，他說對」、「我問表姐有沒有什麼事情，他說沒有，
    我覺得很奇怪因為跟他第一通電話講的內容都不一樣」亦相
    符，參諸丁○○與被告素不相識，本無捏造事實誣陷被告之
    必要，且為本案惟一親身經歷案發經過之人，其偵查及審理
    之證述一致，且與趕至案發現場之甲○○到庭結證內容復相
    吻合，其就被告侵入其住宅整個過程之作為，應無不可採信
    之理由。
  (三)扣案之工具為折疊式，對折一端為尖嘴鉗，另端為可內置萬
    用工具之空心握把，材質為堅硬之鋼鐵，業經本院當庭提示
    與丁○○及被告辨識無誤，其為足以對人身安全造成危害之
    兇器無疑。被告持之在丁○○面前下巴不到4公分處（丁○○在本院審理時，比出被告當時所持兇器與其下巴之距離，
    當庭測量而來，詳本院審判筆錄98年7月29日審判筆錄第35
    頁），要求其交出裝有財物之皮包，丁○○為單身女子，在
    屋內除其與被告外，並無他人，及其與被告體型上差異，被
    告復手持兇器之情形，任何女子處此情狀下，為避免其他不
    測，實無能力進行抗拒，堪認丁○○係在遭脅迫至無法抗拒
    之情形下，交付財物。此從丁○○證稱，當時已趕到現場，
    惟一可能救其脫離險境之甲○○與其僅有一門之隔之情形下
    ，其僅能在電話中重覆向甲○○表示伊在睡覺，猶不敢大聲
    請甲○○報警，此經甲○○到場證述相符，益可證丁○○當
    時處在遭被告脅迫至無力反抗之情狀下。
  (四)辯護意旨雖以：被害人丁○○於警詢中所稱被告持用之兇器
    及有無抵住被害人脖子等情前後不一，先於97年8月13日警
    詢筆錄中稱係「被告持尖型鐵器，叫我把皮包交出來」，後
    於98年2月2日警詢改稱「歹徒一見我就拿萬能小具刀直接抵
    我脖子」，質疑被告於案發時有無持兇器抵住丁○○之脖子
    ？另以丁○○若遭被告以兇器抵住脖子，又如何能通知甲○○報警，而不被發現？且被告所持兇器，如遭甲○○取走，
    又如何能在其黑色霹靂包中被發現？及丁○○所稱被告取走
    其手機時將SIM卡拆開等情，並無證據可資參佐，因而推認
    丁○○及甲○○之證詞並不可採。惟查：
  本件被告持以行強之工具，確非市面常見之折疊型萬用工具
    組，亦非單純的尖嘴鉗，而係市面上少見，可折疊，一端為
    尖嘴鉗，另端為可內置萬用工具之空心握把，業經本院認定
    如上。丁○○於警詢就被告持用兇器之描述，用語上雖有出
    入，惟實質所指涉之物，實與本件扣案之工具相符。再考量
    其為被害人，在初睡醒即遭人持兇器侵入住處行強之驚慌中
    ，其就兇器之描述復與被告坦承持以行竊之扣案兇器相符，
    尚難以其就兇器描述用語上之出入，引為被告有利之認定。
    至被告於丁○○住處有無持前開兇器抵住丁○○一節，經丁○○於偵查中證稱「就拿著像尖嘴鉗的金屬物抵住我的脖子
    ，在我下巴下方已經很靠近脖子，我覺得一下就會被戳到」
    ，詳如前揭(二)所引述內容，核與其於本院結證稱被告當時所
    持兇器與其下巴距離不到4公分之內容相符，本院認無不可
    採之處，詳如上述，辯護人再爭執被告未曾持扣案工具抵住
    被害人丁○○云云，與事證不符，核無可採。
  被害人丁○○電話通知其表弟甲○○報警一節，辯護人雖以
    被害人丁○○如遭被告持兇器抵住脖子，應無可能再以手機
    叫甲○○報警而不被被告聽到，質疑被害人丁○○之說法。
    然丁○○在本院接受詰問時，證稱「（當時被告要你交出皮
    夾時，除了拿工具在你面前之外，有無抵住你的脖子？）被
    告拿著工具在門口對著我」、「（請敘述當時工具距離你多
    遠？）拿在我的下巴前方幾公分，沒有碰到我的脖子」、「
    （要你去找皮夾時，甲○○是否已經來了？）還沒，但沒多
    久甲○○就在門口敲門」、「（甲○○敲門時，你當時與被
    告相互的距離、位置為何？）我背對被告去找皮包」、「（
    找皮夾的過程中，被告是拿著工具組跟著你，或是在原地讓
    你自己去找皮夾？）叫我自己去找，被告沒有跟著我」、「
    （找皮夾的過程中，甲○○到了之後，有無打電話給你？）
    有」、「（當時你有無考慮將電話接起來？）當時手機是放
    在我口袋，我當時沒有拿出來」、「（當時沒有將手機拿出
    來接起來的原因為何？）被告就在我附近，手上還拿著工具
    組，被告有問外面是誰，我說是我朋友，我一直說我找不到
    皮夾，被告就叫我打電話給甲○○說我在睡覺要他回去」、
    「（你後來打電話給甲○○要他回去時，你講電話的過程中
    ，被告是在那裡有無對你做什麼動作？）我當時沒有注意被
    告在那裡，他也沒有在我後面」。足見被害人丁○○係受被
    告持兇器脅迫才去找皮夾，惟被告並未跟隨，故被害人丁○○趁機叫甲○○報警，即無何違反事理之處。辯護人此部分
    之質疑亦難認有據。
  本件雖甲○○於審理時證稱扣案工具係伊交與警方，詳本院
    98年7月29日審判筆錄第15頁，承辦員警丙○○到場證稱係
    被害人丁○○交付，詳98年9月30日審判筆錄第6頁，互有出
    入。惟警員丙○○就本件案情，已記憶模糊，此從其於審判
    長訊問就本案是否尚有印象，先回稱沒有印象，經審判長提
    示案發當日普仁派出所勤務分配表及現場照片供其辨識後，
    才答稱「我記得是『一件搶完人家的皮包』，再利用被害人
    的鑰匙進入家中竊盜，當時我們到現場已經找不到犯嫌了」
    ，其中「一件搶完人家的皮包」之陳述，亦與本案之經過係
    「從竊取他人車輛內之皮包」不合，警員關於本案之查獲經
    過，顯有記憶脫落、模糊及自行連結之傾向。則其證稱本件
    之扣案工具係被害人丁○○交付，是否可信，即非無疑。而
    甲○○之證述與丁○○證稱「我知道我表弟有拿東西給警察
    ，是黑色霹靂包跟工具組一起拿給警察，但這是否是我親眼
    目睹我沒有印象」（詳本院98年7月29日審判筆錄第30頁）
    並無不合，即在丁○○印象中本件之扣案工具及黑色霹靂包
    係由甲○○交付警察，參諸本案中曾與被告有肢體接觸者僅
    甲○○，其就本件之記憶與以處理竊盜搶奪為業之警察相較
    ，應較深刻，故實難以丁○○、甲○○之證述與警員有上開
    出入，即謂其二人之證述均不可採。況扣案工具在何處查扣
    ，由何人在何處交與警方及是否尚放在黑色霹靂包中等節，
    與被告有無持扣案之兇器脅迫被害人丁○○至使不能抗拒而
    取其財物之強盜構成要件事實無關，僅涉及證物查獲過程，
    自難以查獲扣案工具過程相關人員供述有相左之處，據以推
    論被告有無為本件之強盜犯行。
  辯護人另以卷內並無手機與SIM卡分離拾獲之紀錄，亦無被
    害人申報SIM卡遺失之資料，認為丁○○證稱被告取其手機
    時，要其將SIM卡拆開後再一併交付被告之證述不實在，應
    不可採。惟甲○○到場證稱，發現被告即見其手持手機，且
    與被告扭打時，見被告將手機丟出，事後在現場之另部車子
    底下找到丁○○之手機，詳本院98年7月29日審判筆錄第10
    、13、22頁，核與丁○○證述「在我家前面的馬路撿到的，
    我有看到他（即甲○○）去撿回來」、「警察來我家採指紋
    ，在我家大門那邊發現，是我舅媽發現SIM卡，然後拿給我
    」(詳本院98年7月29日審判筆錄第31、32頁）相符，二人經
    隔離接受交互詰問，在事隔近二年後，就手機與機內SIM 卡
    係分別找到之細節，尚能為一致之陳述，即難指丁○○所稱
    將SIM卡拆開後將與手機一併交給被告之證述內容不實。辯
    護人此部分之論據，難認有憑，亦難採信。
  (五)綜上所述，被告辯稱未持兇器行強及辯護人以丁○○及甲○○之供述出入均不可採之辯詞，與本院調查客觀事證不符，
    均難採信。本件事證明確，被告犯行，實可認定。
三、被告竊取3909-RJ自小客車之行為，係犯刑法第320第1項之
    竊盜罪。又其攜帶足以危害他人生命身體安全之折疊式尖嘴
    鉗為兇器，脅迫被害人丁○○，至使不能抗拒而取其財物，
    此部分行為，雖合於刑法第328條第1項之強盜罪要件，惟因
    被告攜帶兇器犯之，有刑法第321條第1項第3款之情形，應
    論以刑法第330條之加重強盜罪。本件被告原以竊盜犯意著
    手行竊，因行竊過程遭事主發現，而當場施以脅迫，至使不
    能抗拒而強取他人財物，其意圖為自己不法之所有而取得他
    人財物之犯意，雖仍相同，惟其手段已從竊盜變更為強盜，
    應逕論以強盜罪，最高法院93年台上字第1011號判決可資參
    照。被告離開被害人丁○○住處後，因甲○○阻其離去，被
    告為脫免逮捕，雙方發生扭打一節，因刑法第329條之準強
    盜罪僅限於竊盜及搶奪為脫免逮捕而當場施以脅迫之行為，
    不及於強盜罪，此部分法既無另定處罰，應不另論處，併予
    敘明。被告所犯上開竊盜罪與加重強盜罪間，犯意各別，罪
    名不同，應分論併罰。又被告有如事實欄所載犯罪科刑執行
    情形，有臺灣高等法院被告前案紀錄表一份在卷可按，其於
    有期徒刑執行完畢後5年以內故意再犯本件有期徒刑以上之
    二罪，均為累犯，皆應依刑法第四十七條規定加重其刑。審
    酌被告先竊取他人車輛，從竊得車輛內取得之被害人住處地
    址及鑰匙，再趁下午4時許，一般人均上班的時間，攜帶足
    以造成他人人身威脅之折疊式尖嘴鉗，以闖空門方式，侵入
    被害人住處行竊，經被害人發現後竟未立即放棄犯行，反持
    所帶折疊式尖嘴鉗脅迫被害人，強盜其財物。被告所為不僅
    侵犯他人之財產權，更破壞社會大眾對居家安全的信賴，危
    害社會治安重大，犯後猶否認犯強盜犯行，飾詞卸責，惡性
    非輕，惟念其所得財物不多，且有誠意賠償自被害人住處強
    得財物（未達成和解）等一切情狀，就其所犯二罪，分別量
    處如主文所示之刑，並定其應執行刑。末扣案折疊式尖嘴鉗
    一支為被告所有供犯本件犯罪所用之物，業經其坦承在卷，
    依刑法第38條第1項第2款宣告沒收之。至於公訴意旨另請依
    竊盜犯贓物犯保安處分條例規定諭知被告強制工作一節，本
    院審酌被告業經本院量處7年10月之重刑，其刑度較強制工
    作期間長，已足資促其矯正改善竊盜之劣習，因無再宣告強
    制工作必要，併此說明。
據上論斷，應依刑事訴訟法第299條第1項前段、刑法第320條第
1項、第330條第項、第47條第1項、第51條第5款、第38條第1項
第2款、刑法施行法第1條之1判決如主文。
本案經檢察官己○○到庭執行職務
中    華    民    國    98    年    10    月    14    日
            刑事第三庭    審判長法  官  鄭文祺
                                法  官  劉秀君
                                法  官  陳振謙
以上正本證明與原本無異。
如不服本判決應於收受本判決後10日內向本院提出上訴書狀，並
應敘述具體理由。其未敘述上訴理由者，應於上訴期間屆滿後20
日內向本院補提理由書狀（均須按他造當事人之人數附繕本）「
切勿逕送上級法院」。
                                書記官  黃雅雲
中    華    民    國    98    年    10    月    14    日
附錄所犯法條：
中華民國刑法第320條第1項
意圖為自己或第三人不法之所有，而竊取他人之動產者，為竊盜
罪，處五年以下有期徒刑、拘役或五百元以下罰金。
中華民國刑法第321條第1項第3款
犯竊盜罪而有左列情形之一者，處六月以上五年以下有期徒刑：
  三  攜帶兇器而犯之者。
中華民國刑法第330條第1項
犯強盜罪而有第三百二十一條第一項各款情形之一者，處五年以
上十二年以下有期徒刑。


司法院資訊處製作；財團法人民間司法改革基金會備份。
